臺灣桃園地方法院行政訴訟判決　　　　　110年度交字第220號
原　　　告　周仕來　
被　　　告　桃園市政府交通事件裁決處

代　表　人　張丞邦　
訴訟代理人　黃一鳴律師
上列當事人間交通裁決事件，原告不服被告民國110 年4 月19日
桃交裁罰字第58－1AL000000 號裁決，提起行政訴訟，本院判決
如下：
    主  文
原告之訴駁回。
訴訟費用新臺幣參佰元由原告負擔。
    事實及理由
壹、程序方面：
    本件係因原告不服被告所為道路交通管理處罰條例（下稱處
    罰條例）第8 條之裁決而提起撤銷訴訟，依行政訴訟法第23
    7 條之1 ，應適用交通裁決事件訴訟程序。本件因卷證資料
    已經明確，本院依行政訴訟法第237 條之7 規定，不經言詞
    辯論，直接裁判。
貳、實體方面：
一、事實概要：
    原告於110 年2 月17日10時9 分許，將其所有車牌號碼000
    00000號自用小客車（下稱系爭車輛），停放於臺北市○○
    街000 巷0 號前時，為臺北市政府停車管理工程處（下稱舉
    發機關）認原告有「在禁止臨時停車處所停車」之違規，遂
    逕行舉發並填製北市字第1AL000000 號舉發違反道路交通管
    理事件通知單（下稱系爭舉發通知單），記載應到案日期為
    110 年4 月9日前，並移送被告處理。嗣原告於110 年3 月3
    日到案陳述不服舉發，經被告函請舉發機關協助查明事實後
    ，認原告確有「在禁止臨時停車處所停車」之違規，爰依處
    罰條例第56條第1 項第3 款及違反道路交通管理事件統一裁
    罰基準及處理細則（下稱裁罰基準及處理細則）等規定，於
    110 年4 月19日以桃交裁罰字第58－1AL000000 號裁決書（
    下稱原處分），裁處原告罰鍰新臺幣（下同）900 元。原告
    不服，於是提起本件行政訴訟。
二、原告起訴主張及聲明：
（一）主張要旨：系爭車輛於臺北辛亥車道爆胎，並由拖車業者
      拖到修車廠門口，因業者表示過年並無營業，須等至年初
      五再請修車師父處理，所以系爭車輛當時並無法移動，況
      修車業者當時表示停在店門口並無問題，所以原告並非故
      意違規停車。
（二）聲明：原處分撤銷。
三、被告答辯及聲明：
（一）答辯要旨：
    ⒈引用處罰條例第7 條第1 項、第56條第1 項第1 款、道路
      交通安全規則（下稱道安規則）第112 條第1 項第1 款、
      道路交通標誌標線號誌設置規則（下稱設置規則）第149
      條第1 項第1 款、第169 條第1 項、第2 項、第4 項等相
      關交通法規之條文（詳卷附答辯狀）。足徵繪設禁止臨時
      停車紅線之區域，除經交通主管機關衡酌各該區域具體交
      通狀況及需求而釐定例外開放之時段外，不論何時均禁止
      臨時停車或停放車輛，而道路交通標誌、標線、號誌之設
      置，係主管機關基於整體交通考量所為之縝密規劃，目的
      係為維護社會大眾使用道路之秩序，並以確保人車通行之
      安全。
    ⒉依舉發機關110 年4 月9 日北市停管字第1103040288號函
      文表示略以：「…經檢視採證照片顯示，前揭車輛於繪有
      禁止臨時停車紅線路段停車，業已違反上開規定，執勤人
      員依法採證舉發尚無不妥。至於陳述過年期間車輛破胎故
      障拖吊在店門口紅線路段情節，查停車地點路緣石顯劃有
      禁止臨停紅線，顯停車未遵守紅線禁止臨時停車之規定，
      並經執勤人員照相採證完成告發程序，所述並不足以構成
      阻卻舉發違規停車之正當性，本案舉發仍宜維持…」等語
      。
    ⒊又依舉證照片觀之，違規地點之紅色禁止臨時停車標線，
      確實係漆劃於路面，其樣式、顏色、位置均足資辨識，一
      般用路人以其社會生活經驗觀察，實得判斷該處為禁止臨
      時停車處所。又道路交通標誌、標線、號誌，係交通主管
      機關依道路交通狀況及用路人之需要而依法設置，故駕駛
      人有遵守標誌、標線、號誌指示之義務，駕駛人不得僅憑
      其個人認知或價值判斷，或主觀認為其行為不致影響交通
      秩序、安全，而任意決定不予遵守，否則將使交通秩序大
      亂，非但影響道路交通安全及用路人權益，亦將使道路交
      通標誌、標線、號誌形同虛設。
    ⒋至原告主張因車輛故障拖吊至違規地點非故意停車一節，
      依照道安規則第112 條第4 項規定：「汽車發生故障不能
      行駛，應即設法移置於無礙交通之處，在未移置前或移置
      後均應依下列規定豎立車輛故障標誌，車輛駛離現場時，
      應即拆除」，原告若因車輛故障而無法將車輛移動，則應
      依規定將車輛停放於無礙交通之處，惟依照前開採證照片
      ，規地點禁止臨時停車之紅色實線標示清楚明確，是以原
      告將車輛停放於該處，違規屬實。
    ⒌綜上所述，系爭車輛駕駛因有「在禁止臨時停車處所停車
      」之情，已該當處罰條例第56條第1 項第1 款規定之要件
      。是被告依法裁處，應無違誤，原告之訴為無理由。
（二）聲明：駁回原告之訴。
四、爭點：
（一）被告認定原告有「在禁止臨時停車處所停車」之違規，有
      無違誤？
（二）被告以原處分裁罰原告罰鍰900 元，有無違誤？
五、本院之判斷：
（一）前提事實：
      原告於110 年2 月17日10時9 分許，將其所有系爭車輛停
      放於臺北市○○街000 巷0 號前時，為舉發機關認原告有
      「在禁止臨時停車處所停車」之違規，並有舉發機關110
      年4 月9 日北市停管字第1103040288號函文（見本院卷第
      17頁）、違規採證照片（見本院卷第18頁）、汽車車籍查
      詢（見本院卷第21頁）、交通違規案件陳述書（見本院卷
      第22頁）等資料各1 份在卷可憑。而原告亦坦承其於110
      年2 月17日10時9 分許，因爆胎之原因，有將其所有系爭
      車輛停放於臺北市○○街000 巷0 號前之事實（見本院卷
      第4 頁反面）。
（二）被告認定原告有「在禁止臨時停車處所停車」之違規，並
      無違誤：
    ⒈按處罰條例第56條第1 項第1 款規定：「汽車駕駛人停車
      時，有下列情形之一者，處新臺幣600 元以上1,200 元以
      下罰鍰：一、在禁止臨時停車處所停車」。次按道安規則
      第112 條第1 項第1 款規定：「汽車停車時，應依下列規
      定：一、禁止臨時停車處所不得停車」。再者，設置規則
      第149 條第1 項第1 款第5 目規定：「一、線條：以實線
      或虛線標繪於路面或緣石上，用以管制交通者，原則上區
      分如下：…（五) 紅實線設於路側，用以禁止臨時停車。
      」，同規則第169 條第1 項、第2 項規定：「禁止臨時停
      車線，用以指示禁止臨時停車路段，以劃設於道路緣石正
      面或頂面為原則，無緣石之道路得標繪於路面上，距路面
      邊緣以30公分為度（第1 項）。本標線為紅色實線，線寬
      除設於緣石，正面者以緣石高度為準外，其餘皆為10公分
      （第2 項）」，而上開設置規則係依處罰條例第4 條第3
      項規定所訂定（參照該規則第1 條明定）。
    ⒉經查，原告於違規地點紅線停車之事實，業據被告提出舉
      發機關110 年4 月9 日北市停管字第1103040288號函文及
      違規採證照片等資料在卷可佐（見本院卷第17至18頁）。
      本件原告雖不否認系爭車輛確係於違規時間當日，停放在
      系爭違規地點之情，但主張：因系爭車輛於辛亥隧道爆胎
      ，由拖吊業者拖至違規地點，並經修車業者表示須等至年
      初五始能請修車師父處理，系爭車輛停放在該處沒問題等
      語。惟查，按道路交通標誌、標線、號誌之設置，係主管
      機關基於整體交通考量所為之縝密規劃，目的係維護社會
      大眾使用道路之秩序，並確保人車通行之安全，而禁止臨
      時停車之紅色實線的設置，乃為考量路段實際條件及行車
      安全確不適於停車而因此繪設，目的即在於禁止車輛駕駛
      人在繪設有該類標線路段上之停車行為。參諸前述設置規
      則第169 條規定，係表明紅線係用以劃設指示禁止臨時停
      車之「路段」，及紅線劃設之標準係以「劃設於道路緣石
      正面或頂面」為原則，無緣石之道路得「標繪於路面上」
      ，距路面邊緣以30公分為度，並視以各條道路的實際狀況
      作整體考量。是系爭車輛既確實停放在紅色實線路段上，
      而系爭違規地點之紅色禁止臨時停車標線，係漆劃於路面
      ，其樣式、顏色、位置均足資辨識，一般用路人以其社會
      生活經驗觀察，實得判斷該處為禁止臨時停車處所，尚不
      致於誤認為係未繪製之情形，一般人依肉眼觀之，應可清
      楚判斷該處繪有禁止臨時停車之紅色標線，並無何令客觀
      用路人無法判斷該路段是否為禁止臨時停車路段之情狀。
      況按「汽車發生故障不能行駛，應即設法移至隅無礙交通
      之處，在未移置前或移置後均應依下列規定豎立車輛故障
      標誌，車輛駛離現場時，應即拆除」，道安規則第112 條
      第4 項定有明文，是原告若因車輛故障而無法將車輛移動
      ，惟仍應依上開規定設法將車輛移至停放於無礙交通之處
      ，然依前開違規採證照片（見本院卷第18頁）觀之，原告
      停放系爭車輛之違規地點為禁止臨時停車之紅色實線且標
      示清楚明確，顯係有礙交通之處，是原告縱經修車業者同
      意而將車輛停放於該處，亦不構成阻卻違法之事由，其違
      規仍係屬實。故原告上開主張，難認可採。
    ⒊綜上所述，原告確實有將其所有系爭車輛停放在劃設紅色
      實線之禁止臨時停車處所之違規停車行為事實。又原告為
      持有合法駕駛執照之人，對於道路交通安全規則理應知悉
      ，是本件原告之違規行為，縱認非故意，亦有「應注意，
      能注意，而未注意」之過失責任。故本件被告認定原告有
      「在禁止臨時停車處所停車」之違規，並無違誤。
（三）被告以原處分裁罰原告罰鍰900 元，有無違誤？
    ⒈按「汽車駕駛人停車時，有下列情形之一者，處新臺幣60
      0 元以上1,200 元以下罰鍰：一、在禁止臨時停車處所停
      車」，處罰條例第56條第1 項第1 款定有明文。
    ⒉次按裁罰基準及處理細則第1 條規定：「本細則依道路交
      通管理處罰條例第92條第4 項規定訂定之」、第2 條第1
      項、第2 項規定：「處理違反道路交通管理事件之程序及
      統一裁罰基準依本細則之規定辦理。前項統一裁罰基準，
      如附件違反道路交通管理事件統一裁罰基準表」，核上開
      裁罰基準及處理細則之規定，就其立法目的及功能，乃為
      防止處罰機關枉縱或偏頗，依處罰條例第92條第4 項所授
      權交通部會同內政部訂定之裁罰基準及處理細則及其附件
      「違反道路交通管理事件統一裁罰基準表」（下稱裁罰基
      準表），用以維持裁罰之統一性與全國因違反道路交通管
      理事件受處罰民眾之公平，不因裁決人員不同，而生偏頗
      ，寓有避免各監理機關於相同事件恣意為不同裁罰之功能
      ，並非法所不許，於憲法上保障人民財產權之意旨並無牴
      觸（此並有司法院釋字第511 號解釋意旨理由足資參照）
      ，是被告自得依此裁罰基準表而為裁罰。
    ⒊原告確有「在禁止臨時停車處所停車」等違規行為，已詳
      如前述，且原告係於應到案期限內到案聽後裁決，又依裁
      罰基準表規定：「小型車」、「在公共汽車招呼站10公尺
      內以外之禁止臨時停車處所停車」，於期限內繳納或到案
      聽候裁決者，裁處罰鍰900 元。是本件被告依處罰條例第
      56條第1 項第1 款、裁罰基準及處理細則及裁罰基準表等
      規定，以原處分裁罰原告900 元之法定罰鍰，經核即屬於
      法有據，該等處分並無違誤。故原告訴請撤銷原處分，為
      無理由，應予駁回。
（四）本件判決基礎已臻明確，兩造其餘之攻擊防禦方法及訴訟
      資料經本院審酌後，核與判決結果不生影響，無一一論述
      之必要，附此敘明。
六、本件判決基礎已臻明確，兩造其餘之攻擊防禦方法及訴訟
      資料經本院審酌後，核與判決結果不生影響，無一一論述
      之必要，附此敘明。
據上論結，本件原告之訴為無理由，依行政訴訟法第237條之8第
1 項、第98條第1 項前段，判決如主文。
中    華    民    國   110    年    10    月    29    日
                  行政訴訟庭  法  官  黃漢權
上為正本係照原本作成。
如不服本判決，應於判決送達後20日內，向本院提出上訴狀，上
訴狀並應記載上訴理由，表明關於原判決所違背之法令及其具體
內容或依訴訟資料可認為原判決有違背法令之具體事實，其未表
明上訴理由者，應於提出上訴後20日內向本院補提理由書（上訴
狀及上訴理由書均須按他造人數附繕本），並應繳納上訴費新臺
幣750元。
中    華    民    國   110    年    10    月    29    日
                              書記官  蕭竣升